【裁判字號】    90,交聲,100
【裁判日期】    900430
【裁判案由】    聲明異議
【裁判全文】
臺灣臺中地方法院交通事件事裁定                    九十年度交聲字第一號
    原處分機關  交通部公路局台中區監理所
    異 議人 即
    受 處分 人  甲○○
右列受處分人因違反道路交通管理處罰條例案件，對於交通部公路局臺中區監理所中
華民國九十年四月十一日所為之處分 (中監違字第裁六０─ＺＤ００九七六０號、六
０─ＺＤ0000000號)，聲明異議，本院裁定如左：
    主  文
異議駁回。
    理  由
一、按汽車行駛高速公路時，不得在路肩上行駛，或利用路肩超越前車或倒車；汽車
    行駛於高速公路，而不遵管制之規定者，處汽車駕駛人新台幣 (下同)三千元以
    上六千元以下罰鍰；又汽車駕駛人違反上開規定者，除依原條款處罰鍰外，並記
    違規點數一點，高速公路交通管制規則第九條第一項第二款、道路交通管理處罰
    條例第三十三條第一項、第六十三條第一項第一款亦分別定有明文。
二、本件聲明異議意旨略以：受處分人即異議人甲○○於民國九十年一月二十五日行
    駛於高速公路欲南下高雄，在匝道入口處執勤員警曾攔車告以可行駛路肩，惟疏
    未告知得行駛路肩之路段，以致受處分人途遇塞車時即行駛路肩，但受處分人於
    九十年二月十五日卻接獲二張行駛路肩舉發單，然受處分人行駛路肩係因行政上
    執行之瑕疵所致，如要求受處分人繳納罰款，實不合理，為此聲明異議，請求撤
    銷原處分等語。
三、本院查：受處分人對於駕駛車牌號碼ＯＤ─五八七九號自用小客車，分別於九十
    年一月二十五日上午十時九分許、同日上午十一時七分許，在國道一號高速公路
    南向二百五十八公里處、南向三百零三公里處行駛路肩之事實並不爭執，並有照
    片影本二幀、內政部警政署國道公路警察局第四分隊 (下稱國道四隊)公警交字
    第ＺＤ0000000號、ＺＤ0000000號舉發違反道路交通管理事件通
    知單影本二紙可資佐證；又前揭路段於九十年一月二十五日並未開放路肩行駛之
    事實，亦有國道四隊九十年四月三日九十公警國四刑字第二七三四號函影本一件
    附卷可查，足見受處分人確有於上開時地違規行駛高速公路路肩之情事。按人民
    違反法律上之義務而應受行政罰之行為，法律無特別規定時，雖不以出於故意為
    必要，仍須以過失為其責任條件，但應受行政罰之行為，僅須違反禁止規定或作
    為義務，而不以發生損害或其危險為其要件者，推定為有過失，於行為人不能舉
    證證明自己無過失時，即應受處罰（司法院大法官會議釋字第二七五號解釋參照
    ），查受處分人既有上開違反規定之行為，依前揭解釋意旨，應推定受處分人有
    過失，且其未能舉證證明其無過失，自不得以前揭辯解作為免責之理由。從而，
    原處分機關本諸權責，就受處分人二次違規行駛高速公路路肩之行為，分別裁處
    最低罰鍰新台幣三千元，逾期最高罰鍰新台幣六千元，並各記違規點數一點，核
    無不當，本件聲明異議為無理由，應予駁回。
據上論斷，應依道路交通管理處罰條例第八十七條第二項、道路交通案件處理辦法第
十九條，裁定如主文。
中      華      民      國      九十      年      四      月    三十    日
                                        臺灣臺中地方法院交通法庭
                                            法  官  劉長宜
右正本證明與原本無異。
如不服本裁定應於送達後五日內向本院提出抗告狀。
                                            書記官
中      華      民      國      九十      年      五      月     一     日


司法院資訊處製作；財團法人民間司法改革基金會備份。
